【裁判字號】    97,台上,3779
【裁判日期】    970814
【裁判案由】    違反毒品危害防制條例
【裁判全文】
最高法院刑事判決            九十七年度台上字第三七七九號
上  訴  人  乙○○
選任辯護人  林榮和律師
上  訴  人  甲○○
                    1號
上列上訴人等因違反毒品危害防制條例案件，不服台灣高等法院
高雄分院中華民國九十七年六月六日第二審判決（九十七年度上
訴字第五０四號，起訴案號：台灣屏東地方法院檢察署九十四年
度偵字第二二三五、九十五年度偵字第七四六八號），提起上訴
，本院判決如下：
    主  文
上訴駁回。
    理  由
按刑事訴訟法第三百七十七條規定，上訴於第三審法院，非以判
決違背法令為理由，不得為之。是提起第三審上訴，應以原判決
違背法令為理由，係屬法定要件。如果上訴理由書狀並未依據卷
內訴訟資料，具體指摘原判決不適用何種法則或如何適用不當，
或所指摘原判決違法情事，顯與法律規定得為第三審上訴理由之
違法情形，不相適合時，均應認其上訴為違背法律上之程式，予
以駁回。本件上訴人乙○○上訴意旨略稱：上訴人如有販賣毒品
，何以本案未查獲毒品及販賣毒品之相關物證？而上訴人固於警
詢時自白與甲○○共同販賣第一級毒品海洛因及第二級毒品安非
他命，但所稱向吳國政購買毒品一節，已經吳國政所否認，可見
上訴人前揭自白有瑕疵，難謂與事實相符。至證人白力維、鄭慈
麒、甘育傑、李國勝及唐傑等於警詢及偵查中所證，與其等於第
一審之證詞合併觀察，足見其等之證言，或前後矛盾，或先後不
符，或僅得證明上訴人與之一起吸毒，並無金錢交易之販賣毒品
情事，且有關白力維購買毒品均以賒欠方式為之，亦有違經驗法
則云云。上訴人甲○○上訴意旨則略稱：原判決認定白力維、鄭
慈麒、甘育傑及乙○○於警詢中之陳述，有刑事訴訟法第一百五
十九條之二所謂之「具有較可信之特別情況」之理由，依彼等陳
述當時之客觀上環境或條件等情況加以觀察，均無足以取代審判
中反對詰問之可信性，應無具有較可信之特別情況，原判決認為
上述證人之警詢供述有證據能力，顯有適用法則不當之違法。且
原判決認定上訴人出售予白力維等人之物品為海洛因及安非他命
，並未經科學鑑識，僅憑白力維等人之經驗判斷，誠有邏輯上推
論之謬誤。而原判決僅憑上開證人各於警詢或偵審中之供述為論
罪之唯一證據，其採證難認適法，有理由欠備之違法。另民國九
十三年十月十六日至同年十二月間，上訴人如何以行動電話作為
販賣毒品與唐傑之聯絡工具，原判決並未說明，亦有違法等語。
惟查，原判決依憑乙○○於警詢時之自白、證人白力維、鄭慈麒
、甘育傑、李國勝及唐傑於於警詢或偵查中之證言、證人洪裴瑤
於原審之證言、台灣屏東地方法院檢察署全國刑案資料查註紀錄
表、門號0000000000號行動電話通聯紀錄等證據，資
以認定上訴人等有原判決事實欄所記載共同連續販賣第一、二級
毒品之事實。因而撤銷第一審之科刑判決，改判依想像競合犯及
修正前刑法連續犯之規定，論處上訴人等共同連續販賣第一級毒
品各罪刑（甲○○處有期徒刑十二年，乙○○處有期徒刑十一年
，及為相關從刑之宣告）。已詳述其所憑之證據及理由。對於甲
○○辯稱：伊係與白力維等人合資購買毒品施用，並未販賣毒品
云云；乙○○辯稱：伊曾拿毒品給白力維等人施用，但此係因白
力維等人向伊要的，伊並無販賣毒品云云，經綜合調查證據之結
果，認不可採，亦分別在判決內詳予指駁，並說明其理由。原判
決所為論述，核與卷證資料相符，從形式上觀察，要無採證認事
違背經驗及論理法則或理由不備等違背法令之情形。且查犯罪事
實之認定及證據之取捨，乃事實審法院之職權，而法院憑以認定
犯罪事實之證據，並不以直接證據為限，即綜合各種證據，本於
推理作用，為其認定犯罪事實之基礎，如不違背經驗法則與論理
法則，即不得指為違法，而據為上訴第三審之理由。本件證人白
力維、鄭慈麒、甘育傑、李國勝及唐傑於警詢或偵審中所為之先
後證述，雖有不一，但原判決已就前述相關事證詳加調查論列，
復綜合乙○○於警詢時之自白及前開證言、證物等證據，參互斟
酌判斷，資為不利於上訴人等之認定，併已說明其取捨判斷而得
心證之理由，核與證據、經驗及論理法則並不相違背。乙○○上
訴意旨仍執陳詞，謂白力維等人於第一審已翻異證言，且吳國政
否認出售毒品，足見其等之證言或前後矛盾，不得證明上訴人等
有金錢交易之販毒情事等語，係就原審已詳為調查論斷與說明之
事項，再事爭執，殊非適法之第三審上訴理由。另原判決已說明
白力維等人於警詢中之陳述，與其等於第一審審理時之供述雖有
不符之情，但依彼等之警詢筆錄觀之，其記載方式，係採取一問
一答，且上開證人於警詢時之供述較接近案發時點，記憶應較為
清晰，憑信性甚高，而製作筆錄當時未直接面對上訴人等，其心
理較為篤定，壓力較小，較有可能據實陳述，況觀察上開證人於
警詢所為證述之內容，對基本事實之證述互核一致，在第一審審
理時亦未表示警詢時遭受不正方法詢問，或非出於其自由意志而
為供述等情，益徵其等於第一審審理時所為之陳述，或係時隔較
久，業已遺忘部分案情，或係經權衡輕重，為袒護上訴人等或恐
上訴人等事後對其不利等因素而所為之託詞，其憑信性甚低；且
白力維等人均係供稱以電話聯繫購買毒品事宜，此亦有卷附之通
聯紀錄在卷可考，益證其等之警詢筆錄憑信性甚高。故原審斟酌
上開警詢供述證據之取得過程並無瑕疵，且與本案待證事實間具
有相當之關聯性，基於發見真實之需求，且為證明犯罪事實之存
否為有必要，而認白力維等人於警詢中之陳述，符合刑事訴訟法
第一百五十九條之二之情形而有證據能力（見原判決第三、四頁
），難謂有何適用法則不當之違法。又審理事實之法院綜合卷內
之直接、間接證據，本於推理作用，於通常一般之人均不致有所
懷疑，得確信其為真實之程度者，即非不得據之為有罪之認定。
原判決論處上訴人等共同連續販賣第一級毒品罪，並非僅憑白力
維等人之經驗判斷，係綜合乙○○於警詢中之自白、洪裴瑤於原
審之證詞，及參酌白力維等人均因施用海洛因、甲基安非他命等
行為，分別經法院裁定送強制戒治或論罪科刑之事實，本於推理
作用，確信其為真實之程度，為認定犯罪事實之基礎，其所為判
斷，尚無悖乎一般經驗法則，亦無採證違法可言。上訴意旨置原
判決上開明確論斷於不顧，對原審取捨證據及證據證明力判斷之
審判職權行使，任憑己見，或就同一證據資料為相異之評價，或
就不影響於判決本旨事項再為事實上之爭辯，均與法律規定得為
第三審上訴理由之違法情形，不相適合，其等上訴為違背法律上
之程式，應予駁回。
據上論結，應依刑事訴訟法第三百九十五條前段，判決如主文。
中    華    民    國  九十七  年    八    月   十四   日
                      最高法院刑事第二庭
                          審判長法官  莊  登  照
                                法官  黃  一  鑫
                                法官  徐  昌  錦
                                法官  許  錦  印
                                法官  陳  世  雄
      本件正本證明與原本無異
                                      書  記  官
中    華    民    國  九十七  年    八    月   十九   日
                                                      V


司法院資訊處製作；財團法人民間司法改革基金會備份。
